【裁判字號】    90,訴,767
【裁判日期】    900919
【裁判案由】    強盜等
【裁判全文】
臺灣板橋地方法院刑事判決                            九十年度訴字第七六七號
    公  訴  人  臺灣板橋地方法院檢察署檢察官
    被      告  丁○○
    指定辯護人  甲○
右列被告因強盜等案件，經檢察官提起公訴（九十年度偵字第一八四四、第一八八號
），甲○判決如左：
    主  文
丁○○共同竊盜，處有期徒刑參月。又竊盜，因脫免逮捕，當場施以強暴，處有期徒
刑參年貳月。應執行有期徒刑參年肆月。
    事  實
一、丁○○與真實姓名年籍不詳自稱為「己○○」之成年男子，基於竊盜之犯意聯絡
    ，並意圖為自己不法之所有，於民國八十九年九月十七日凌晨一時二十分許，由
    丁○○駕駛其向吉利貨車出租行承租之車號ＤＪ－四五七一號自用小貨車附載「
    己○○」，共同前往臺北縣三重市○○路○段五八號之一前，由「己○○」下車
    將戊○○所有放置於該處全新未使用之集塵器過濾網架十支（價值約新台幣（下
    同）一萬元）搬運至上述貨車，丁○○則在車上把風，以此方式共同竊取之，嗣
    因搬動過程發出聲響驚動住於上址之戊○○及戊○○之父劉盛宗，戊○○、劉盛
    宗立即下樓追趕，然仍為丁○○、「己○○」脫逃，經戊○○鄰居記下車號報警
    處理，始循線查獲上情。
二、丁○○復與姓名年籍不詳綽號「乙○」之成年男子基於竊盜之犯意聯絡，於八十
    九年十二月十六日二十一時三十分許（起訴書誤載為五十分許），共乘乙部五十
    ＣＣ之輕型機車前往臺北縣蘆洲市○○路與復興路之交岔路口，見於該地設攤販
    售衣物之丙○○、蔡麗雲夫婦因天侯不佳準備提早結束營業而分別於丙○○所有
    停放於該處車號ＣＭ－九三七七號自用小貨車車外、車內整理攤架、衣物均疏未
    注意之際，趁車門未關之機會，共同將丙○○所有置放於上開自用小貨車內之發
    電機乙台搬至前述機車而竊取之，得手後，「乙○」即騎乘上述機車後座附載發
    電機，丁○○則跑步尾隨該機車並以雙手扶住發電機以防掉落而共同離去，嗣經
    聽聞發電機掉落地面聲響之丙○○發覺，旋即在後追趕，後丁○○因跳越花圃不
    慎跌倒於人行道上，丙○○見狀即抓住丁○○，而「乙○」則迅速逃逸。詎丁○○為脫免逮捕，另萌傷害之犯意，當場以口咬傷丙○○左手臂、徒手毆打丙○○
    鼻子、以手捏住丙○○生殖器官，進而與丙○○相互扭打，而當場施以強暴，致
    丙○○受有左手前臂外側挫擦傷一‧二公分乘以○‧一公分、左手中指、右耳輪
    下、左鼻翼、右膝擦傷等傷害，經丙○○制伏丁○○並報警，後於同日二十一時
    五十分許，經到場處理之員警當場逮捕。
三、案經臺北縣警察局三重分局、被害人丙○○訴由臺北縣警察局蘆洲分局移送臺灣
    板橋地方法院檢察署檢察官偵查起訴。
    理  由
一、訊據被告丁○○固就於八十九年九月十七日凌晨一時二十分許，駕駛其向吉利貨
    車出租行承租之車號ＤＪ－四五七一號自用小貨車附載「己○○」，前往臺北縣
    三重市○○路○段五八號之一前，由「己○○」下車將戊○○所有放置於該處之
    集塵器過濾網架搬運至上述貨車。復於八十九年十二月十六日二十一時三十分許
    ，在臺北縣蘆洲市○○路與復興路之交岔路口，跑步尾隨後座附載告訴人丙○○
    所有發電機之機車，並以雙手扶住發電機等情直承不諱，惟矢口否認有何竊盜及
    準強盜之犯行，並辯稱：伊不知集塵器過濾網架係屬有人所有之物，因打算廢物
    利用始拿取集塵器過濾網架三、四支，且該處並無告示牌表示集塵器過濾網架係
    屬有人所有之物，另告訴人丙○○所有之發電機部分係伊於臺北縣蘆洲市某商店
    購買檳榔走出門外時，受一不認識之男子之託幫忙扶正發電機，告訴人丙○○即
    誤認伊與該人係同夥，而告訴人丙○○所受之傷勢係其遭鐵架絆倒受傷，非遭伊
    毆打所致云云。經查：
  (一)被告與「己○○」如何竊取被害人戊○○所有之集塵器過濾網架十支之犯行，業
    據被告於偵查中自白：當時伊與朋友「己○○」駕駛ＤＪ－四五七一號自用小貨
    車前往右址竊取集塵器過濾網架，並將集塵器過濾網架拿至廢五金行賣得一、二
    百元等語屬實（詳臺灣板橋地方法院檢察署九十年度偵字第一八四四號偵查卷宗
    第二四頁反面），核與證人戊○○於警偵訊及甲○調查中具結證述：八十九年九
    月十七日，伊將集塵器過濾網架數十支放置於臺北縣三重市○○路○段五八號之
    一前之馬路邊，未有防護措施，然因當地時常發生竊案，伊感到不勝其擾，故物
    品置放屋外均會防備，當日凌晨一時二十分許，發出巨大聲響，伊與父親劉盛宗
    自二樓觀看，發現有二人正竊取伊所有之集塵器過濾網架，其中一人正搬運集塵
    器過濾網架，另一個即被告則坐於車內，後伊與父親下樓分二頭追趕，但未追到
    ，因鄰居記下被告駕駛車輛之車牌號碼為ＤＪ－四五七一號，伊即報警處理，後
    經清點發現集塵器過濾網架失竊十支，每支價值約一千元等語（詳右開偵查卷宗
    第五頁至第六頁、甲○九十年五月二十四日訊問筆錄）及證人劉盛宗於警偵訊中
    證稱：當時伊與兒子戊○○均在二樓睡覺，聽到有人搬運物品之聲音，伊即打開
    窗戶查看，見竊賊一名正搬運戊○○所有置放於臺北縣三重市○○路○段五八號
    之一前之集塵器過濾網架，被告則坐於車號ＤＪ－四五七一號自用小貨車內，伊
    與戊○○即下樓追趕，被告即駕車逃逸，伊兒子戊○○共失竊集塵器過濾網架十
    支之情節相符（詳右開偵查卷宗第七頁、第三○頁反面）。再車號ＤＪ－四五七
    一號自用小貨車係吉利貨車出租行自八十九年九月十六日二十二時十五分許起迄
    九月十七日二十二時止，出租予被告使用之事實，業據吉利貨車出租行負責人游
    國亮於警訊中陳明無訛，並有其提出之中華民國小貨車出租合約書、客戶資料表
    、被告國民身分證影本等附卷可稽（詳右開偵查卷宗第八頁至第十二頁），更足
    徵上述證人戊○○、劉盛宗證詞之可信度。而集塵器過濾網架係全新未使用，業
    據證人劉盛宗、戊○○分別於偵訊及甲○調查中陳明無訛（詳右開偵查卷宗第三
    ○頁反面、甲○九十年五月二十四日訊問筆錄），另被告及「己○○」見戊○○
    、劉盛宗追趕旋即逃逸，亦為被告所是承（詳甲○九十年五月二十四日訊問筆錄
    ），衡情，縱置放於路邊，惟一般人焉會將全新未使用之集塵器過濾網架誤認係
    屬無人所有之物？再倘被告認為集塵器過濾網架係屬無人所有之物，何以其於劉
    盛宗、戊○○追趕時，未表明此事反驚慌逃逸？再核諸被告於警訊中本供承：因
    伊姐姐欲嫁人，故伊承租車號ＤＪ－四五七一號自用小貨車幫忙姐姐搬家至姐夫
    家，八十九年九月十七日凌晨一時二十分許，伊正於臺北縣蘆洲市姑姑住處睡覺
    ，並將承租之上開車輛停放於臺北縣蘆洲市和平社區停車場內，未駕駛該車前往
    臺北縣三重市○○路○段五八號之一，當時該車應無人使用，因鑰匙放於伊身上
    云云（詳右開偵查卷宗第三頁反面至第四頁），於偵訊中則改稱：因姑姑需搬運
    工廠之機器，故伊承租前開小貨車，當日伊曾將該車借予他人使用云云（詳右開
    偵查卷宗第二二頁反面），繼改稱：當天伊負責開車，朋友下車搬運集塵器過濾
    網架，朋友並說集塵器過濾網架係他人丟棄，其欲轉賣他人云云（詳右開偵查卷
    宗第三一頁），嗣於甲○調查中則陳稱：因「己○○」表示欲搬運集塵器過濾網
    架回家當成架子，伊始與「己○○」前往上址，由「己○○」搬運集塵器過濾網
    架云云（詳甲○九十年五月二十四日訊問筆錄），復稱：伊係前往右址丟棄垃圾
    ，見集塵器過濾網架置放該處即隨手取走云云（詳甲○九十年六月十四日訊問筆
    錄），末於甲○審理時則以上開情詞置辯（詳甲○九十年九月四日審判筆錄），
    前後互核，亦可見其供述有所歧異，凡此俱證被告應知上述集塵器過濾網架係屬
    有人所有之物甚明，其明知集塵器過濾網架係屬有人所有之物，仍與「己○○」
    基於犯意之聯絡，由「己○○」將之搬運至其駕駛之上開自用小貨車，其則在車
    上把風，足認其顯有不法所有之意圖，自屬無疑。
  (二)次者，被告與「乙○」於八十九年十二月十六日二十一時五十分許，趁被害人丙○○、蔡麗雲夫婦疏未注意之際，共同竊取丙○○所有之發電機，於得手後逃逸
    時，因跳越花圃不慎跌倒，遭丙○○抓住，竟當場以口咬傷丙○○左手臂、徒手
    毆打丙○○鼻子、以手捏住丙○○生殖器官，進而與丙○○相互扭打，而以此方
    式當場施強暴，致丙○○受有左手前臂外側挫擦傷一‧二公分乘以○‧一公分、
    左手中指、右耳輪下、左鼻翼、右膝擦傷等傷害等情，業據告訴人丙○○迭於警
    偵訊及甲○調查中指述：八十九年十二月十六日，伊與妻子蔡麗雲本在臺北縣蘆
    洲市○○路與復興路口設攤販售衣物，同日二十一時三十分許，因下大雨準備收
    攤，先將衣物及發電機搬運至伊停放於該處之車號ＣＭ－九三七七號自用小貨車
    上，車門未關上，後於車旁整理攤架，聽見發電機掉落地上之聲音，伊與妻子蔡
    麗雲立即上前查看，然不見發電機，伊轉頭即見一名男子騎乘五○ＣＣ之輕型機
    車，後座附載伊所有之發電機，被告則在後跑步尾隨該機車，並扶住發電機，伊
    即大聲呼喊：有人搶伊所有之發電機，並自後追趕，追趕約六十公尺後，被告即
    放開發電機，跳越花圃，然不慎跌倒於人行道上，騎乘機車之該名男子則逃逸無
    蹤，伊立即上前壓住被告，並要求妻子蔡麗雲報警，後被告欲起身，伊要求被告
    歸還發電機，被告即咬傷伊左手，以拳頭毆打伊鼻子，以手捏住伊生殖器，伊即
    與被告扭打，被告放手後，始遭伊制伏，後員警即前來逮捕被告等語甚詳（詳臺
    灣板橋地方法院檢察署九十年度偵字第一八八號偵查卷宗第七頁至第八頁、第十
    八頁反面、第十九頁反面、第三六頁、甲○九十年五月二十四日訊問筆錄），核
    與證人即告訴人丙○○之妻蔡麗雲於偵訊中結稱：八十九年十二月十六日，伊與
    先生丙○○於前開地點擺攤販售衣物，案發時已收攤，伊於車內整理衣物，後聽
    見聲音，立即查看，發覺發電機不見，並見被告跑步扶住發電機，丙○○立即追
    趕，伊即騎乘機車準備攔下被告，但伊未追上，後丙○○壓住被告時，曾要求被
    告返還發電機，被告表示若放開他，即以電話聯絡友人返還發電機等語相符（詳
    上開偵查卷宗第十九頁反面至第二十頁）。再告訴人丙○○受有左手前臂外側挫
    擦傷一‧二公分乘以○‧一公分、左手中指、右耳輪下、左鼻翼、右膝擦傷等傷
    害，復有診斷證明書乙紙、照片二幀附卷可按（附於上述偵查卷宗第十一頁、第
    二三頁）。末核諸被告於警訊中本供稱：當時伊見乙名男子將機車停放於路旁，
    走至汽車旁（指告訴人丙○○所有之上述自用小貨車）將發電機搬運至機車上，
    正欲離去時，遭失主（指告訴人）發覺，伊即幫忙追趕，但未追到云云（詳上開
    偵查卷宗第四頁反面），於偵訊中則改稱：當時伊於告訴人丙○○所設攤位對面
    購買香煙，有名綽號「阿忠」之男子亦前來購買檳榔，並叫伊「阿耀」，「阿忠
    」表示要去載東西，伊即跟去，伊見「阿忠」載發電機很穩，故僅幫忙扶一下云
    云（詳右開偵查卷宗第二四頁反面、第二五頁），又改稱：當時伊與乙名綽號「
    阿勝」之男子一同由遊樂場出來，「阿勝」表示欲前往蘆洲，但蘆洲路況伊不熟
    ，故由「阿勝」騎乘伊所有之機車，至蘆洲市○○路與復興路口時，「阿勝」即
    將機車停下架起，下車搬發電機，後「阿勝」將伊所有之機車停放於前開遊樂場
    前，將機車鑰匙交予老闆云云（詳上開偵查卷宗第三六頁反面、第三七頁），復
    改稱：伊與綽號「乙○」之男子在遊樂場碰會，伊表示欲回家，「乙○」即說要
    搭便車，後「乙○」臨時起意去偷丙○○所有之發電機云云，嗣於甲○調查中則
    供稱：當日伊本與「乙○」在遊樂場內把玩彈珠台，後伊欲回家，然「乙○」無
    交通工具欲伊搭載一程，「乙○」並詢問伊住處，伊答以居住三重，然「乙○」
    表示欲至蘆洲尋人，後到達蘆洲市○○路與復興路口時，「乙○」要求伊下車購
    買檳榔，伊買完檳榔欲過馬路時，見「乙○」將機車架起，至丙○○車後搬發電
    機，伊以為發電機係「乙○」所有，看「乙○」欲將機車騎走，然發電機未綁好
    ，伊即過去扶，後伊聽見有人在喊有人偷東西，伊亦跟著喊有賊，並追「乙○」
    二、三十公尺，然跌倒，即遭丙○○毆打云云（詳甲○九十年五月二十四日訊問
    筆錄），末於甲○審理時則以上開情詞置辯（詳甲○九十年九月四日審判筆錄）
    ，前後供述矛盾不一，亦足見其畏罪情虛之處。從而，被告與綽號「乙○」之成
    年男子於竊取發電機得手後，於逃逸過程中，因跳越花圃不慎跌倒於人行道上，
    乃其欲脫免逮捕，始單獨起意當場對告訴人丙○○施強暴，要無置疑。至公訴人
    固認被告與「乙○」共同將發電機搬運至「乙○」所騎乘機車後座之行為係搶奪
    云云，然由告訴人丙○○前開伊將發電機搬運至上述自用小貨車，車門未關上，
    即在車旁整理攤架，聽見發電機掉落地上之聲音，上前查看，即不見發電機及證
    人蔡麗雲伊正於車內整理衣物，後聽見聲音，立即查看，發覺發電機不見之陳述
    ，足認被告與「乙○」係見告訴人丙○○及其妻葉麗雲分別於車外、車內整理攤
    架、衣物均疏未注意之際，趁車門未關上之機會，共同將上開發電機搬運至「乙○」騎乘機車之後座而竊取之，而非趁告訴人及證人蔡麗雲二人明知然不及防備
    之際搶奪該發電機，從而公訴人認被告此部分行為係搶奪，容有誤會。
  (三)綜上，被告前開辯解均係卸責之詞，不足採信。本件事證明確，被告犯行洵堪認
    定，應予依法論科。
二、核被告丁○○意圖為自己不法之所有，於上揭時、地竊取被害人戊○○所有之集
    塵器過濾網架十支，其此部分所為，係犯刑法第三百二十條第一項之竊盜罪。又
    其於竊取告訴人丙○○所有之發電機乙台後，因脫免逮捕，當場施以強暴，其此
    部分所為，係犯同法第三百二十九條之準強盜罪，應論以同法第三百二十八條第
    一項之強盜罪責。又其因實施強暴，以至傷人，並犯同法第二百七十七條第一項
    之傷害罪。其所犯傷害罪及準強盜罪二罪間，有方法結果之牽連關係，為牽連犯
    ，應依刑法第五十五條之規定從較重之準強盜罪論處。公訴人固未敘及被告傷害
    告訴人丙○○部分，惟此部分與本案論罪科刑之準強盜罪部分，有牽連犯之裁判
    上一罪關係，業如前述，為起訴效力所及，甲○自得併予審究。再其與真實姓名
    年籍不詳自稱為「己○○」之成年男子間，就事實欄一之犯行，有犯罪之聯絡，
    行為之分擔，皆為共同正犯。另其所犯上揭二罪間，犯意各別，構成犯罪要件互
    異，應分論併罰。爰審酌被告年輕力壯，不思正途卻竊取他人財物，於遭追捕時
    復對追躡者即告訴人丙○○施以暴力，其犯罪動機及方法已屬可議，其行為對社
    會治安及被害人所生危害非輕，於甲○審理時仍飾詞卸責，不知悔改，惟犯罪所
    竊得之集塵器過濾網架市價僅約一萬元，且與告訴人丙○○達成和解，賠償告訴
    人丙○○所受之損害，告訴人丙○○亦表示願給被告改過之機會（詳臺灣板橋地
    方法院檢察署九十年度偵字第一八八號偵查卷宗第四七頁），及告訴人丙○○之
    傷勢尚輕等一切情狀，分別量處如主文所示之刑，並定其應執行之刑，以資懲儆
    。
據上論斷，應依刑事訴訟法第二百九十九條第一項前段，刑法第二十八條、第三百二
十條第一項、第二百七十七條第一項、第三百二十九條、第三百二十八條第一項、第
五十五條、第五十一條第五款，判決如主文。
本案經檢察官張云綺到庭執行職務。
中    華    民    國      九十        年      九      月      十九      日
                                      臺灣板橋地方法院刑事第四庭
                                          法  官  游  秀  雯
右正本證明與原本無異。
如不服本判決，應於判決送達後十日內，向甲○提出上訴狀。
                                          書記官  卓  聖  智
中    華    民    國      九十        年      九      月      二十四    日
附錄本案論罪科刑法條全文：
刑法第三百二十條
意圖為自己或第三人不法之所有，而竊取他人之動產者，為竊盜罪，處五年以下有期
徒刑、拘役或五百元以下罰金。
意圖為自己或第三人不法之利益，而竊佔他人之不動產者，依前項之規定處斷。
前二項之未遂犯罰之。
刑法第三百二十九條
竊盜或搶奪，因防護贓物、脫免逮捕或湮滅罪證，而當場施以強暴脅迫者，以強盜論
。
刑法第三百二十八條
意圖為自己或第三人不法之所有，以強暴、脅迫、藥劑、催眠術或他法，至使不能抗
拒，而取他人之物或使其交付者，為強盜罪，處三年以上十年以下有期徒刑。
以前項方法得財產上不法之利益或使第三人得之者，亦同。
犯強盜罪因而致人於死者，處死刑或無期徒刑，致重傷者，處無期徒刑或七年以上有
期徒刑。
第一項及第二項之未遂犯罰之。
預備犯強盜罪者，處一年以下有期徒刑、拘役或三百元以下罰金。
刑法第二百七十七條
傷害人之身體或健康者，處三年以下有期徒刑、拘役或一千元以下罰金。
犯前項之罪因而致人於死者，處無期徒刑或七年以上有期徒刑；致重傷者，處三年以
上十年以下有期徒刑。


司法院資訊處製作；財團法人民間司法改革基金會備份。
